【裁判字號】    95,財管,37
【裁判日期】    950609
【裁判案由】    指定遺產管理人
【裁判全文】
臺灣臺中地方法院民事裁定              95年度財管字第37號
聲  請  人  臺中市立仁愛之家
法定代理人  乙○○
代  理  人  甲○○
相  對  人  財政部國有財產局臺灣中區辦事處
法定代理人  蔡信三
代  理  人  陳炳君
上列聲請人聲請指定被繼承人丙○○○遺產管理人事件，本院裁
定如下：
    主  文
指定財政部國有財產局臺灣中區辦事處為被繼承人丙○○○（女
、民前四年十一月一日出生、生前最後住所：臺中市○○區○○
里○○路○段四九０號、民國九十五年四月十五日死亡）之遺產
管理人。
准對被繼承人丙○○○之繼承人為承認繼承之公示催告。
被繼承人丙○○○之繼承人，應自前項公示催告最後登載新聞紙
之日起，柒個月內承認繼承，上述期限屆滿，無繼承人承認繼承
時，被繼承人丙○○○之遺產，於清償債務，並交付遺贈物後，
如有剩餘即歸屬國庫。
程序費用由被繼承人丙○○○之遺產負擔。
    理  由
一、按繼承開始時，繼承人有無不明，而無親屬會議或親屬會議
    未於一個月內選定遺產管理人者，利害關係人得聲請法院選
    任遺產管理人，並由法院依公示催告程序，定六個月以上之
    期限，公告繼承人，命其於期限內承認繼承，民法第一千一
    百七十七條、第一千一百七十八條第一項、第二項規定甚明
    。
二、本件聲請意旨略以：被繼承人丙○○○（女、民前四年十一
    月一日出生、生前最後住所：臺中市○○區○○里○○路○
    段四九０號）於九十五年四月十五日死亡，身後在合作金庫
    銀行軍功分行遺留有一筆存款新臺幣（下同）二十三萬七千
    八百九十三元，而被繼承人未婚無子女，其父母、兄弟姐妹
    、內外祖父母均已歿，是其繼承人處於有無不明之狀態，且
    無親屬會議選定遺產管理人，致該遺產無人管理，聲請人為
    被繼承人生前安養之機構，為此聲請鈞院指定財政部國有財
    產局臺灣中區辦事處為被繼承人丙○○○之遺產管理人等語
    ，並提出死亡證明書、臺中市仁愛之家接受申請入家貧民訪
    問調查資料、入家安養申請書、喪葬處理會議紀錄、戶籍謄
    本、除戶戶籍謄本等件為證。
三、按法院在指定被繼承人之遺產管理人時，自應先審查是否有
    其他適合之人可任被繼承人之遺產管理人，如無，在不得已
    之情形，才指定國有財產局為遺產管理人，蓋該局係一公務
    機關，依國有財產法規定綜理國有財產事務，執行事務所需
    預算為全國人民納稅所得，倘顯無遺產可歸屬國庫，可能造
    成以國家資源管理對國庫毫無利益之財產並須墊付無法歸墊
    之管理費用，無異使公器淪為私用，損及全民利益，令國庫
    遭受權利之侵害，乃司法院前揭函示精神所在。經查，聲請
    人主張被繼承人丙○○○在九十五年四月十五日死亡，其身
    後在合作金庫銀行軍功分行遺留有一筆存款二十三萬七千八
    百九十三元，而被繼承人未婚無子女，其父母、兄弟姐妹、
    內外祖父母均已歿，致繼承人有無不明，故聲請人本於利害
    關係人地位提起本件聲請等情，業據聲請人於本院調查時陳
    述綦詳，並提出死亡證明書、臺中市仁愛之家接受申請入家
    貧民訪問調查資料、入家安養申請書、喪葬處理會議紀錄、
    戶籍謄本、除戶戶籍謄本等件為證。經揆諸前揭事證，被繼
    承人丙○○○確無配偶及第一順序繼承人，而其第二、三、
    四順序繼承人均早於被繼承人死亡，足見被繼承人丙○○○
    並無繼承人存在，聲請人之主張，堪信為真實。是本件被繼
    承人丙○○○無繼承人，亦無親屬會議或親屬會議於一個月
    期限內選定遺產管理人，又無其他適合之人為遺產管理人，
    從而，聲請人聲請指定財政部國有財產局臺灣中區辦事處為
    被繼承人丙○○○之遺產管理人，依前揭說明，核無不合，
    應予准許，爰裁定如主文第一項所示，並依法為承認繼承之
    公示催告。末按民法第一千一百八十五條規定：第一千一百
    七十八條所定之期限屆滿，無繼承人承認繼承時，其遺產於
    清償債權，並交付遺贈物後，如有賸餘，歸屬國庫，附此敘
    明。
四、依非訟事件法第一百五十七條，裁定如主文。。
中    華    民    國    95    年    6     月    9     日
                  家事法庭    法  官  王靜秋
以上為正本係照原本作成。
如對本裁定抗告，須於裁定送達後十日之不變期間內，向本院提
出抗告狀（須附繕本）。
中    華    民    國    95    年    6     月    9     日
                              書記官


司法院資訊處製作；財團法人民間司法改革基金會備份。
